【裁判字號】    98,易,401
【裁判日期】    980924
【裁判案由】    恐嚇取財等
【裁判全文】
臺灣嘉義地方法院刑事判決               98年度易字第401號
公  訴  人  臺灣嘉義地方法院檢察署檢察官
被      告  丙○○
上列被告因家庭暴力罪之恐嚇等案件，經檢察官提起公訴（98年
度偵字第4405號），本院判決如下：
    主  文
丙○○犯恐嚇危害安全罪，處拘役伍拾玖日，如易科罰金，以新
臺幣壹仟元折算壹日。
被訴毀損他人物品罪部分，公訴不受理。
    犯 罪 事 實
一、丙○○與甲○○係夫妻，2人為家庭暴力防治法第3條第1款
    之家庭成員。於民國82年間，2人購買嘉義市○區○○○街
    10號4樓之1公寓，並登記於甲○○名下，前幾年由甲○○支
    付房屋貸款，嗣後則由丙○○支付，丙○○因工作緣故，近
    年長期居住在高雄縣大社鄉○○村○○街2巷40號，又因經
    濟狀況不佳，無力支付貸款，於98年4月22日13時許，在甲○○上揭住處內，向甲○○借款以支付房屋貸款，遭甲○○
    以其經濟狀況不佳為由拒絕，2人因而發生爭執，丙○○竟
    基於恐嚇之犯意，進入甲○○房間內，取下置於電視機上之
    水果刀1支，插在客廳桌子上，並向甲○○恐嚇稱：若不給
    我錢，就要讓你死等語，以此加害甲○○生命之事，使甲○○心生畏懼，致生危害於安全，甲○○遂諉以須立下借據，
    由丙○○立下借款新臺幣（下同）8萬元之借據後，甲○○
    即以外出領錢為由離開住處，並撥打電話給其女乙○○告知
    上情，乙○○隨即報警處理，經警據報到現場處理，丙○○
    因故離去。
二、案經嘉義市政府警察局第一分局報請臺灣嘉義地方法院檢察
    署檢察官偵查起訴。
    理  由
甲、有罪部分：
壹、程序事項：
    按被告以外之人於審判外之言詞或書面陳述，除法律有規定
    者外，不得作為證據。當事人、代理人或辯護人於法院調查
    證據時，知有第159條第1項不得為證據之情形，而未於言詞
    辯論終結前聲明異議者，視為有前項之同意。被告以外之人
    於偵查中向檢察官所為之陳述，除顯有不可信之情況者外，
    得為證據。刑事訴訟法第159條第1項、第159條之5第2項、
    第159條之1第2項分別定有明文。查檢察官、被告丙○○對
    於證人甲○○於警詢時之陳述，未於言詞辯論終結前聲明異
    議，本院審酌其言詞陳述作成時之情況，核無違法取證或其
    他瑕疵，認為以之作為證據為適當，是其此部分之陳述，應
    有證據能力。又證人乙○○於檢察官依法訊問並命具結之證
    詞，本院審酌其於陳述時之外在環境及情況，並無顯有不可
    信之情況，從而其此部分之證述，亦有證據能力。至證人甲○○於偵查中並無依法不得令其具結之情形，檢察官訊問時
    並未命其具結，是其於偵查中之陳述，應無證據能力。
貳、實體事項：
一、訊據被告固供承有於上揭時地至證人甲○○住處，因借款以
    支付房屋貸款之事與證人甲○○發生爭執，惟矢口否認有何
    恐嚇之犯行，辯稱：房子是以甲○○的名義貸款的，貸款伊
    繳的比較多，伊繳了114期，因最近經濟比較不好，98年4月
    22日有談到逾期未繳部分要先補繳，不然會被拍賣的事情，
    商量結果，考慮到會被拍賣，甲○○要求伊寫借據，寫好後
    ，伊就去拿水果刀要削水果，水果刀在客廳的電視上，她也
    要去領錢了，當時伊是要削放在客廳的茶几上哈密瓜吃，她
    在那邊碎碎唸什麼，伊生氣，水果刀摔到桌上，就沒有吃了
    ，伊沒有恐嚇她，後來她走了，之後警察來了，說有人報案
    云云。然查：
  (一)上揭犯罪事實，業據證人甲○○於警詢時、證人乙○○於本
    院審理時證述綦詳（見警卷第4-6頁；本院98年度易字第401
    號卷-下稱本院卷，第30-41頁），並經證人甲○○於本院審
    理時結證稱：被告跟伊談判，要跟伊借錢，伊說沒有錢，後
    來他進去房間電視上面拿水果刀，水果刀拿出來就插桌上，
    伊坐著，說若伊不給他錢，就要讓伊死，被告很兇，伊當時
    覺得很害怕等語（見本院卷第51、54、56頁），證人乙○○
    於偵查時結證稱：伊媽媽當時說伊爸爸要回來跟她拿錢10萬
    元，拿水果刀逼她，說如果不借他錢，就要讓她死，伊就打
    電話110報警等語（見98年度偵字第4405號卷第20頁），復
    有民事通常保護令、借據各1份附卷可憑（見上揭偵卷第14-
    16頁、本院卷第68頁），足認被告確有恐嚇之犯行。
  (二)雖被告以上詞置辯，然證人甲○○於本院審理時結證稱：當
    天客廳桌上沒有水果，神明桌上有水果，廚房桌上也有水果
    ，但是沒有哈密瓜等語（見本院卷第49頁），足見被告拿水
    果刀並非為吃哈密瓜，是被告否認將水果刀插在客廳桌子上
    ，顯係卸責之詞，委無足採。再者，證人乙○○雖未在場親
    耳聽聞被告恐嚇上揭言語，然證人甲○○係案發後隨即向證
    人乙○○告知上情，2人之證述互核相符，參以證人甲○○
    與被告前無仇怨，其當無向女兒虛構上情，蓄意攀誣被告之
    理，是2人之證述應堪採信，被告否認恐嚇證人甲○○，顯
    屬飾卸之詞，尚非可採。
  (三)按刑法第346條第1項之恐嚇罪，係以意圖為自己或第三人不
    法所有為構成要件之一，若僅以恐嚇方法使人交付財物，而
    並無不法所有之意圖者，縱令其行為或可觸犯他項罪名，要
    無由成立本條之恐嚇罪（最高法院24年台上字第3666號判例
    意旨參照）。雖檢察官認被告係涉犯刑法第346條第3項、第
    1項之恐嚇取財未遂罪嫌，然證人甲○○於本院審理時結證
    稱：嘉義市○區○○○街10號4樓之1房子登記伊名下，房子
    是82年買的，伊大概繳前面5、6年，之後被告大概繳10年，
    伊是貸款人，若被告不支付貸款的話，銀行可以找伊賠償。
    案發前4月19日被告回來跟伊要10萬元，他說要繳納貸款，
    伊說沒有錢，要養兒女。98年4月22日下午，在伊住處，被
    告起初說要10萬元，他說可能要繳家裡的貸款，伊說6萬借
    他，他就說要8萬等語（見本院卷第44、50-51、55、57頁）
    ，證人乙○○於本院審理時結證稱：房子一開始就登記伊母
    親，貸款前期是伊母親付，後期是伊父親付，因為伊父親說
    他在國泰上班，用國泰名義去貸款，利息比較少。被告說他
    最近有比較困難一點，要求伊母親下去繳，但伊母親說她在
    賣青草茶，1天收入不多，沒有辦法繳款。98年4月22日當天
    ，被告跟伊母親要10萬，伊母親說沒錢，被告跟伊母親要10
    萬元的目的是要繳房貸等語（見本院卷第35、37-38頁），
    核與被告上揭所辯相符，足認被告係為支付上開房屋貸款而
    向證人甲○○借款，是證人甲○○既為房屋貸款之借款人，
    依契約本即有支付貸款之義務，則被告雖係以恐嚇之方法要
    求證人甲○○交付金錢以支付貸款，其並非意圖為自己不法
    之所有，揆諸上揭判例，被告應不成立恐嚇取財未遂罪，而
    係成立恐嚇危害安全罪。
  (四)綜上所述，被告上開所辯，顯係卸責之詞，不足採信。本件
    事證明確，被告之犯行堪予認定。
二、核被告所為，係犯刑法第305條之恐嚇危害安全罪。檢察官
    認被告係犯刑法第346條第3項、第1項之恐嚇取財未遂罪，
    雖有未合，惟其基本社會事實同一，應予變更起訴法條（已
    當庭告知所犯法條，見本院卷第59頁）。被告與證人甲○○
    係夫妻，2人為家庭暴力防治法第3條第1款之家庭成員，是
    被告對證人甲○○故意實施家庭暴力行為而成立刑法之犯罪
    ，為家庭暴力防治法之家庭暴力罪。爰審酌被告前無犯罪紀
    錄，高職畢業之智識程度，僅因細故而為本件恐嚇犯行之犯
    罪動機，行為之手段，對證人甲○○造成之危害，及被告否
    認犯行之犯後態度，尚未與證人甲○○達成和解等一切情狀
    ，量處如主文所示之刑，並諭知易科罰金之折算標準，以示
    懲儆。
乙、不受理判決部分：
一、本件公訴意旨另以：於98年4月22日16時許，被告返回嘉義
    市○區○○○街10號4樓之1告訴人甲○○住處門外，因告訴
    人拒絕開門，被告竟基於毀壞他人物品之犯意，以不詳方式
    損壞告訴人所有暫放門外之電腦主機空殼及掛在門上之神明
    頭巾，經告訴人訴警偵辦。因認被告另涉犯刑法第354條之
    毀損他人物品罪嫌。
二、按告訴乃論之罪，告訴人於第一審辯論終結前，得撤回告訴
    ，又其告訴經撤回者，法院應諭知不受理之判決，刑事訴訟
    法第238條第1項及第303條第3款定有明文。本件被告因毀損
    他人物品案件，經檢察官提起公訴，認為被告涉犯刑法第35
    4條罪嫌，依同法第357條規定須告訴乃論，茲據告訴人於本
    院第一審辯論終結前，聲請撤回告訴，有撤回告訴狀1份在
    卷可參（見本院卷第72頁），爰另為不受理判決之諭知。
據上論斷，應依刑事訴訟法第299條第1項前段、第300條、第303
條第3款，刑法第305條、第41條第1項前段，刑法施行法第1條之
1第1項、第2項前段，判決如主文。
本案經檢察官曹合一到庭執行職務。
中    華    民    國    98    年    9     月    24    日
                刑事第二庭  審判長法  官  沈福財
                                  法  官  林青怡
                                  法  官  卓春慧
以上正本證明與原本無異。
如不服本判決應於收受判決後10日內向本院提出上訴書狀，並應
敘述具體理由；其未敘述上訴理由者，應於上訴期間屆滿後20日
內向本院補提理由書（均須按他造當事人之人數附繕本）「切勿
逕送上級法院」。告訴人或被害人如對於本判決不服者，應具備
理由請求檢察官上訴，其上訴期間之計算係以檢察官收受判決正
本之日期為準。
中    華    民    國    98    年    9     月    24    日
                                  書記官  李玫娜
附錄本案論罪科刑法條全文：
刑法第305條：
以加害生命、身體、自由、名譽、財產之事，恐嚇他人致生危害
於安全者，處2年以下有期徒刑、拘役或3百元以下罰金。


司法院資訊處製作；財團法人民間司法改革基金會備份。
